臺灣高等法院高雄分院刑事判決　　　　100年度上訴字第627號
上　訴　人　臺灣屏東地方法院檢察署檢察官
被　　　告　陳麗美
選任辯護人　郭蔧宣律師
被　　　告　黃泳
選任辯護人　唐國盛律師
上列上訴人因被告違反毒品危害防制條例等案件，不服臺灣屏東
地方法院99年度訴字第142號中華民國100年2月9日第一審判決（
起訴案號：臺灣屏東地方法院檢察署98年度偵字第8181號），提
起上訴，本院判決如下：
     主  文
上訴駁回。
     事  實
一、陳麗美於民國（下同）95年間，因施用第一級毒品及第二級
    毒品案件，經臺灣高雄地方法院以94年度訴字第3371號判處
    有期徒刑10月、6月，定應執行有期徒刑1年2月確定，嗣經
    同法院以96年度聲減字第3013號裁定減刑，並定應執行有期
    徒刑7月確定，於96年8月20日易科罰金執行完畢。黃泳於
    96 年間，因施用第一級毒品及第二級毒品案件，經臺灣高
    雄地方法院以96年度易字第2138號判處有期徒刑5月、9月，
    減為有期徒刑2月15日、4月15日，定應執行有期徒刑6月15
    日確定，復於同年間因竊盜案件，經原審以96年度簡字第14
    21號判處有期徒刑3月確定，又於同年間因施用毒品案件，
    經原審以96年度簡字第1597號判處有期徒刑4月確定，前開3
    案件經臺灣高雄地方法院以97年度審聲字第441號裁定定應
    執行有期徒刑1年1月確定，於97年9月24日縮刑期滿執行完
    畢。
二、陳麗美明知海洛因係毒品危害防制條例第2條第1項列管之第
    一級毒品，依法不得轉讓或持有，竟仍與黃月琴（原審通緝
    中）共同基於轉讓第一級毒品海洛因之犯意聯絡，於98 年
    10月27日至11月3日間，在屏東縣屏東市○○○街231巷1之3
    號居處，先後2次，以透過黃月琴轉交之方式，無償轉讓重
    量不詳（淨重未超過5公克）之第一級毒品海洛因與賴文齊
    （原審通緝中）施用。
三、黃泳明知甲基安非他命係毒品危害防制條例第2條第2項列
    管之第二級毒品，亦係行政院衛生署明令公告之毒害藥品，
    屬藥事法第22條第1款規定之禁藥，不得轉讓，竟基於轉讓
    禁藥之犯意，先於98年9月間某日，在屏東縣屏東市○○○
    街231巷1之3號居處後側房間內，無償提供重量不詳（淨重
    未超過10公克）之甲基安非他命1小包與陳佩茹（原審通緝
    中）施用。又於98年10月間某日，在屏東縣屏東市○○路上
    之「樂樂汽車旅館」內，無償提供重量不詳（淨重未超過10
    公克）之甲基安非他命1小包與陳佩茹施用。另於98年11 月
    3日晚間某時，在屏東縣屏東市○○○街231巷1之3號居處樓
    下，無償提供重量不詳（淨重未超過10公克）之甲基安非他
    命1小包與陳佩茹施用。
四、嗣經警於98年11月3日15時40分許，持原審法院核發之搜索
    票，前往屏東縣屏東市○○街231巷1之3號實施搜索，為警
    循線查悉陳麗美轉讓第一級毒品海洛因犯行、黃泳轉讓禁
    藥即第二級毒品甲基安非他命犯行等上情。
五、案經高雄市政府警察局苓雅分局報請臺灣屏東地方法院檢察
    署檢察官偵查起訴。
     理  由
甲、有罪部分
壹、程序方面（證據能力之審查）
一、證人黃月琴、賴文齊、黃泳等人於警詢，關於被告陳麗美
    被訴轉讓第一級毒品海洛因犯行及共同販賣第一、二級毒品
    犯行部分，所為之陳述，均無證據能力：
  (一)按被告以外之人於審判外之言詞或書面陳述，除法律有規定
    外，不得作為證據；被告以外之人於檢察事務官、司法警察
    官或司法警察調查中所為之陳述，與審判中不符時，其先前
    之陳述具有較可信之特別情況，且為證明犯罪事實存否所必
    要，得為證據，刑事訴訟法第159 條第1 項、第159 條之2
    分別定有明文。
  (二)本件證人黃月琴、賴文齊、黃泳等人於警詢中，關於被告
    陳麗美被訴轉讓第一級毒品海洛因犯行及共同販賣第一、二
    級毒品犯行部分，所為之陳述，均係被告陳麗美以外之人，
    於審判外之言詞陳述，且核與渠等嗣後於原審審理中之證述
    內容，大致相符，依上開法文規定之說明，證人黃月琴、賴
    文齊、黃泳等人於警詢中之陳述，並無傳聞法則例外之適
    用，且被告陳麗美及其辯護人亦爭執上開證人於警詢陳述之
    證據能力，自均應認無證據能力。惟被告以外之人於審判外
    之陳述，雖不得以之直接作為認定犯罪事實與否之證據，但
    非不得作為彈劾證據，用來爭執被告、證人之證明力（最高
    法院96年度臺上字第1497號判決意旨參照）。
二、按被告以外之人於審判外之陳述，雖不符刑事訴訟法第159
    條之1至之4等4條之規定，而經當事人於審判程序同意作為
    證據，法院審酌該言詞陳述或書面陳述作成時之情況，認為
    適當者，亦得為證據；又當事人、代理人或辯護人於法院調
    查證據時，知有刑事訴訟法第159條第1項不得為證據之情形
    ，而未於言詞辯論終結前聲明異議者，視為有前項之同意，
    同法第159條之5定有明文。本判決除上開認無證據能力之證
    據以外，下列所引用屬於言詞陳述及書面陳述之傳聞證據部
    分，檢察官、被告陳麗美、黃泳及其辯護人於本院行準備
    程序時，對於各該傳聞證據之證據能力均未加爭執（見本院
    卷第68頁），嗣於本院審理程序，調查各該傳聞證據，加予
    提示並告以要旨時，檢察官、被告陳麗美、黃泳及其辯護
    人亦均未於言詞辯論終結前聲明異議，本院審酌各該傳聞證
    據作成時之情況，認均與本件待證事實具有關聯性，且查無
    證據足以證明言詞陳述之傳聞證據部分，陳述人有受不法取
    供或違反其自由意志而陳述之情形，書面陳述之傳聞證據部
    分，亦無遭變造或偽造之情事，顯見上開傳聞證據之證明力
    非明顯過低，衡酌各該傳聞證據，作為本案之證據亦屬適當
    ，自均得為證據，而有證據能力。
貳、實體部分
一、被告陳麗美轉讓第一級毒品海洛因犯行（即事實欄二）部分
    ：
  (一)右揭事實欄二所示時、地，被告陳麗美先後2次，以透過黃
    月琴轉交之方式，無償轉讓重量不詳（淨重未超過5公克）
    之第一級毒品海洛因與賴文齊施用等事實，已據被告陳麗美
    於本院審理中供承不諱（見本院卷第102頁反面），核與證
    人證人黃月琴於偵訊時具結證稱：「陳麗美約於98年10月27
    日住進公正四街231巷1之3號3樓，在陳麗美入住後至查獲時
    ，伊總共向陳麗美拿過2次海洛因，都是賴文齊要伊向陳麗
    美索要的」等語（見偵卷第208頁），及證人賴文齊於偵訊
    時具結證稱：「伊較常施用海洛因，較少施用甲基安非他命
    ，黃月琴及陳麗美均會給伊毒品，陳麗美每天均會無償提供
    伊毒品1、2次，黃月琴之毒品均係向被告陳麗美拿，伊之毒
    品係陳麗美拿給黃月琴，伊再向黃月琴拿」等語（見偵卷第
    109-111頁），互核大致相符，被告陳麗美既供承證人黃月
    琴及賴文齊與伊間，均為朋友關係，彼此並無怨隙（見原審
    卷第205頁），衡情證人黃月琴及賴文齊實無理由甘冒偽證
    罪刑責，無端虛捏上情，設詞構陷被告陳麗美之可能與必要
    ，其2人上開證詞，應堪採信。
  (二)次查，證人賴文齊為警查獲時所採集之尿液，經檢驗結果，
    確呈嗎啡陽性反應，此有高雄市立凱旋醫院98年11月25日檢
    體編號：F98608號濫用藥物尿液檢驗報告書1紙附卷可稽（
    見偵三卷第176頁），足徵證人賴文齊所施用收受自被告陳
    麗美轉讓之毒品，確係第一級毒品海洛因無訛，被告陳麗美
    上開具任意性之自白，與事實相符，被告陳麗美無償轉讓第
    一級毒品海洛因予賴文齊2次之犯行，均堪以認定。
二、被告黃泳轉讓第二級毒品甲基安非他命犯行（即事實欄三
    ）部分：
  (一)被告黃泳先於98年9月間某日，在屏東縣屏東市○○○街2
    31巷1之3號居處後側房間內，無償提供重量不詳（淨重未超
    過10公克）之甲基安非他命1小包與陳佩茹（原審通緝中）
    施用。又於98年10月間某日，在屏東縣屏東市○○路上之「
    樂樂汽車旅館」內，無償提供重量不詳（淨重未超過10公克
    ）之甲基安非他命1小包與陳佩茹施用。另於98年11月3日晚
    間某時，在屏東縣屏東市○○○街231巷1之3號居處樓下，
    無償提供重量不詳（淨重未超過10公克）之甲基安非他命1
    小包與陳佩茹施用等事實，已據被告黃泳於原審及本院審
    理時坦承不諱（見原審卷一第271頁、第20頁背面、本院卷
    第102頁反面），核與證人陳佩茹於偵訊中具結證述被告黃
    泳轉讓甲基安非他命予伊施用共3次之情節（見偵查卷第
    67頁），大致相符。
  (二)次查，證人陳佩茹為警查獲時所採集之尿液，經檢驗結果，
    確呈甲基安非他命陽性反應，此有高雄市立凱旋醫院98年11
    月25日檢體編號：F98606號濫用藥物尿液檢驗報告書1紙附
    卷可稽（見偵三卷第179頁），足徵證人陳佩茹所施用收受
    自被告黃泳轉讓之禁藥即毒品，確係第二級毒品甲基安非
    他命無訛，被告黃泳上開具任意性之自白，與事實相符，
    其先後無償轉讓禁藥即第二級毒品甲基安非他命予陳佩茹共
    3 次之犯行，均堪以認定。
三、論罪方面：
  (一)按海洛因及甲基安非他命分屬毒品危害防制條例第2條第2項
    第1款、第2款所規定之第一級毒品及第二級毒品，不得非法
    持有及轉讓之。
  (二)次按，甲基安非他命為毒品危害防制條例所規範之第二級毒
    品，並經行政院衛生署明令公告列為禁藥管理（按安非他命
    業經行政院衛生署於69年12月8日以衛署藥字第301124號公
    告自69年12月8日起禁止輸入、製造，自70 年6月1日起禁止
    販賣，更於75年7月11日以衛署藥字第59762 7號公告一概禁
    止使用，並於79年10月9日以衛署藥字第9041 42號函明令公
    告列為禁藥），甲基安非他命亦在禁止之列，此有該等函文
    在卷可查，則「甲基安非他命」自屬藥事法所規範之禁藥；
    而甲基安非他命雖同屬毒品危害防制條例第2條第2項第2款
    所定之第二級毒品，然藥事法第83條第1項規定：「明知為
    偽藥或禁藥，而販賣、供應、調劑、運送、寄藏、牙保、轉
    讓或意圖販賣而陳列者，處七年以下有期徒刑，得併科新臺
    幣五百萬元以下罰金。」係於93年4月21日修正公布，同年
    月23日施行，其法定刑較毒品危害防制條例第8條第2項所規
    定之「六月以上五年以下有期徒刑，得併科新臺幣七十萬元
    以下罰金」為重；又毒品之範圍尚包括影響精神物質與其製
    品，藥事之管理非僅止於藥品之管理，毒品未必係經公告之
    禁藥，禁藥亦非必為毒品，毒品危害防制條例與藥事法2者
    ，並無必然之特別法與普通法關係，故除有轉讓第二級毒品
    達毒品危害防制條例第8條第6項所規定之一定數量，經依法
    加重其法定刑而較藥事法第83條第1項所定法定刑為重之情
    形外，因藥事法第83條第1項為後法，且為重法，應優先適
    用藥事法處罰（臺灣高等法院暨所屬地方法院94年11年25日
    法律座談會刑事類提案第八號決議及最高法院95年度台上字
    第1325號判決意旨參照）。
  (三)查本案並無證據足以證明被告陳麗美2次轉讓第一級毒品海
    洛因之行為，每次均超過淨重5公克，另亦無證據足認被告
    黃泳3次轉讓第二級毒品甲基安非他命之行為，每次均超
    過淨重10公克，自無毒品危害防制條例第8條第6項之適用。
    核被告陳麗美2次轉讓第一級毒品海洛因予賴文齊施用之行
    為，均係犯毒品危害防制條例第8條第1項之轉讓第一級毒品
    罪；被告黃泳3次轉讓第二級毒品甲基安非他命予陳佩茹
    施用之行為，均係犯藥事法第83條第1項之明知為禁藥而轉
    讓罪。又被告陳麗美轉讓第一級毒品海洛因前、被告黃泳
    轉讓禁藥即第二級毒品甲基安非他命前，分別持有第一級毒
    品海洛因及持有第二級毒品甲基安非他命之低度行為，均應
    為轉讓之高度行為所吸收，均不另論罪。被告陳麗美及黃月
    琴間，就上開轉讓第一級毒品罪之實行，有犯意聯絡及行為
    分擔，為共同正犯。又被告陳麗美先後2次轉讓上開第一級
    海洛因及黃泳先後3次轉讓禁藥即第二級毒品甲基安非他
    命，犯意各別，罪名互異，應予分論併罰。被告陳麗美、黃
    泳2人分別有如事實欄一所載前案科刑及執行情形，此有
    臺灣高等法院被告陳麗美、黃泳等人前案紀錄表各1份在
    卷可憑，其2人於有期徒刑執行完畢後5年內，故意再犯本案
    有期徒刑以上之各罪，均為累犯，均應依刑法第47條第1項
    之規定加重其刑。
四、原審認被告陳麗美轉讓第一級毒品海洛因部分、黃泳轉讓
    禁藥即第二級毒品甲基安非他命部分，均罪證明確，因而適
    用毒品危害防制條例第8條第1項，藥事法第83條，刑法第11
    條前段、第28條、第47條第1 項、第51條第5 款等規定，並
    就量刑之審酌及扣押物是否宣告沒收，分別敘明如下：
  (一)分別審酌被告陳麗美、黃泳均明知毒品戕害施用者身體至
    鉅，且施用者為取得毒品以解除毒癮，往往不惜耗費鉅資，
    以致散盡家財連累家人，甚或鋌而走險犯罪，危害社會治安
    ，卻仍無視國家杜絕毒品之禁令，而分別轉讓第一級毒品及
    第二級毒品，所為均導致毒品氾濫，戕害國人身心健康，破
    壞社會治安及善良風氣，應予非難，並衡酌被告黃泳於犯
    後坦承犯行，犯後態度良好，被告陳麗美於原審狡詞卸責，
    犯後態度非佳，及被告2人分別轉讓第一級毒品海洛因及禁
    藥即第二級毒品甲基安非他命之數量、次數，及其品行、犯
    罪之動機、目的、手段、生活狀況、智識程度、所得利益及
    所生損害等一切情狀，分別就被告陳麗美共同犯轉讓第一級
    毒品罪，共貳罪部分，各量處有期徒刑壹年肆月，並定應執
    行有期徒刑貳年。就被告黃泳所犯明知為禁藥而轉讓，共
    罪部分，各量處有期徒刑柒月，並定應執行有期徒刑壹年
    貳月。
  (二)末按，沒收係附隨於主刑，必該沒收物品與其所宣告主刑，
    具有關連性，方能諭知沒收（是高法院87年度台上字第1678
    號判決意旨參照）。被告陳麗美、黃泳2人，分別轉讓與
    賴文齊之毒品海洛因、轉讓與陳佩茹之毒品甲基安非他命，
    均已經賴文齊及陳佩茹施用殆盡，故本案警察搜索屏東縣屏
    東市○○○街231巷1之3號3樓後側房間，所扣得之海洛因14
    包（毛重12.90公克）、甲基安非他命5包（毛重6.79公克）
    、糖粉1包、電子磅秤2台、分裝鏟4支、注射針筒3支、毒品
    單位標籤紙1包、安非他命吸食器2組、行動電話（含門號00
    00000000號、0000 000000號SIM卡2張）2支、欠帳名單表1
    張、分裝夾鏈袋48個等物，既無證據足證該等物品係屬被告
    陳麗美、黃泳所有，亦無證據證明該等物品，與被告陳麗
    美、黃泳2人分別所犯轉讓海洛因及甲基安非他命等犯行
    有關涉，自不得在被告陳麗美所犯轉讓第一級毒品罪及被告
    黃泳所犯轉讓禁藥罪主刑項下併予宣告沒收；至於警察另
    在被告黃泳所攜帶之包包內，扣得之海洛因14包（毛重3.
    85公克）、甲基安非他命5包（毛重6.81公克）、1萬6,800
    元、分裝鏟2支、安非他命吸食器1組、行動電話（含門號
    000000 000 0號、0000000000號、0000000000號、00000000
    00號SI M卡4張）4支，雖屬被告黃泳所有，固據被告黃泳
    供承在卷（見原審一卷第272頁），然無證據足證與被告
    黃泳所犯轉讓禁藥即第二級毒品甲基安非他命犯行有直接
    之關係，自亦不得併予宣告沒收。
  (三)另就被告陳麗美經警查獲上開轉讓第一級毒品犯行後，於警
    詢、偵訊中，均冒用「魏蕙苓」名義應訊、製作筆錄，涉有
    偽造文書罪嫌，指明此部分應由檢察官另行處理。
五、原審此部分之認事用法，均無違誤，量刑、定刑亦屬允當。
    公訴人就此部分之上訴意旨，主張原判決對被告陳麗美、黃
    泳之定刑過輕，指摘原判決不當云云，然被告陳麗美所犯
    轉讓第一級毒品罪，共2罪，宣告刑各為有期徒刑1年4月，2
    罪之宣告刑合計為有期徒刑2年8月；另被告黃泳所犯轉讓
    禁藥罪，共3罪，宣告刑各為有期徒刑7月，3罪之宣告刑合
    計為有期徒刑1年9月，原審對被告陳麗美、黃泳2人所犯
    上開數罪，分別定應執行刑為有期徒刑2年、1年2月，核均
    已達各宣告刑總合3分之2，顯無過輕之情事，既無違背法律
    性之內部或外部界限，更無違背罪刑相當原則及比例原則，
    公訴人此部分之上訴，均無理由，應予駁回。
乙、無罪部分
一、公訴意旨略以：被告陳麗美及被告黃泳共同意圖營利，基
    於販賣第一級毒品海洛因及第二級毒品甲基安非他命之犯意
    聯絡，於98年11月3 日凌晨，在屏東縣屏東市○○○街231
    巷1 之3 號房間內，由被告陳麗美囑託黃泳將海洛因2 包
    、4 包及甲基安非他命1 包，分別以新臺幣（下同）1,700
    元、8,000 元、2,500 元之代價，於98年11月3 日8 時許至
    12時許，在屏東縣屏東市內某處，分別販賣予3 位真實姓名
    年籍均不詳之成年人，並當場收取上開價金，黃泳事後並
    將上開所得價金交付予陳麗美。嗣於98年11月3 日15時40分
    許，高雄市政府警察局苓雅分局持原審核發之搜索票前往上
    址實施搜索，為警查獲，並扣得海洛因14包（毛重3.85公克
    ）、甲基安非他命5包（毛重6.81公克）、現金1萬6,800元
    、分裝鏟2支、安非他命吸食器1組、行動電話（含門號0000
    000000號、0000000000號、0000000000號、0000000000號SI
    M卡4張）4支，因認被告陳麗美及黃泳共同涉犯毒品危害
    防制條例第4條第1項、第2項之販賣第一級毒品及第二級毒
    品罪嫌等語。
二、按犯罪事實應依證據認定之，無證據不得認定犯罪事實、不
    能證明被告犯罪者，應諭知無罪之判決，刑事訴訟法第154
    條第2 項、第301 條第1 項分別定有明文。申言之，犯罪事
    實之認定應憑證據，如未能發現相當證據，或證據不足以證
    明，自不能以推測或擬制之方法，作為裁判基礎（最高法院
    40年台上字第86號判例意旨參照）；且認定犯罪事實所憑之
    證據，雖不以直接證據為限，間接證據亦包括在內，然而無
    論直接證據或間接證據，其為訴訟上之證明，須於通常一般
    之人均不致有所懷疑，而得確信其為真實之程度者，始得據
    為有罪之認定，倘其證明尚未達到此一程度，而有合理之懷
    疑存在而無從使事實審法院得有罪之確信時，即應由法院為
    諭知被告無罪之判決（最高法院76年台上字第4986號判例意
    旨參照）。再者，檢察官對於起訴之犯罪事實，仍應負提出
    證據及說服之實質舉證責任。倘其所提出之證據，不足為被
    告有罪之積極證明，或其指出證明之方法，無從說服法院以
    形成被告有罪之心證，基於無罪推定之原則，自應為被告無
    罪判決之諭知（最高法院92年台上字第128號判例意旨參照
    ）。另按被告或共犯之自白，不得作為有罪判決之唯一證據
    ，仍應調查其他必要之證據，以察其是否與事實相符，復為
    刑事訴訟法第156條第2項所明定，立法目的，在以補強證據
    擔保被告或共犯自白之真實性。亦即以補強證據之存在，藉
    以限制合法自白在證據上之價值，俾發現實質的真實，故被
    告或共犯雖經自白，然若無其他補強證據足以擔保其自白確
    與事實相符，該自白仍非刑事訴訟法上得據之為認定被告犯
    罪事實之證據，不得單憑此而為被告不利之認定（最高法院
    93 年度台上字第4894號判決意旨參照）。此外，以被告之
    自白作為其自己犯罪之證明，尚有此危險，以之作為其他共
    同被告之罪證時，不特在採證上具有自白虛偽性之同樣危險
    ，另一方面亦難免有嫁禍於其他共同被告而為虛偽供述之危
    險。故被告不利於己之陳述，雖得採為其他共同被告犯罪之
    證據，惟須無瑕疵可指，且就其他方面調查足認與事實相符
    者，始足當之。若不為調查，而專憑此項供述據為其他共同
    被告犯罪事實之認定，即與刑事訴訟法第156條第2之規定有
    違。因之，被告之自白或不利於己之陳述，其證明力並非可
    以絕對任由法院自由判斷，而須受相當之限制，亦即尚須具
    備補強證據，以補足其自白或不利於己之陳述之證明力，始
    得採為斷罪之依據（最高法院87年度台上字第3182號、87年
    度台上字第3471號、87年度台上字第4348號、93年度台上字
    第4894號判決要旨均採同一見解）。又上開所謂共犯，包括
    任意共犯及必要共犯（含對向犯罪之共犯）；所謂補強證據
    ，則指除該自白或不利於己之陳述本身之外，其他足以證明
    自白之犯罪事實確具有相當程度真實性之證據而言，雖所補
    強者，非以事實之全部為必要，但亦須因補強證據與自白之
    相互利用，足使犯罪事實獲得確信者，始足當之（最高法院
    92 年度台上字第3282號判決意旨參照）。
三、公訴人認被告陳麗美及黃泳共同涉犯毒品危害防制條例第
    4條第1項、第2項販賣第一級毒品及第二級毒品罪嫌，無非
    係以被告黃泳於偵查中之自白；自被告黃泳攜帶之包包
    扣得之第一級毒品海洛因14包及第二級毒品甲基安非他命5
    包經分別送法務部調查局及高雄市立凱旋醫院鑑定後，證實
    各為海洛因（總驗餘淨重1.19公克）及甲基安非他命（總驗
    餘淨重5.453公克）無訛，有法務部調查局濫用藥物實驗室
    98年12月14日調科壹字第09823032840號鑑定書、高雄市立
    凱旋醫院98年12月21日出具之濫用藥物成品檢驗鑑定書各1
    紙等情，為其主要論據。
四、訊據被告黃泳、陳麗美均堅詞否認有何販賣第一級毒品及
    第二級毒品之犯行，被告黃泳辯稱：伊當時是為了交保，
    才承認有販賣第一、二級毒品云云。被告黃泳之辯護人提
    出辯護意旨略以：被告黃泳雖曾自白與陳麗美共同販賣一
    、二級毒品，但被告陳麗美已否認有與黃泳共同販賣第一
    、二級毒品，又在黃泳包包內扣得之海洛因、甲基安非他
    命，經鑑定固均屬第一、二級毒品之成份，此有鑑定報告書
    可稽，惟此只能證明上開扣案之物品，係確屬第一、二級毒
    品之事實，尚無從逕資為證明被告黃泳有受陳麗美囑託販
    賣第一、二級毒品之犯行，又無公訴人所指被告黃泳、陳
    麗美2人販毒予3名姓名年籍不詳者之資料可供查證，本件顯
    無任何補強證據，足以擔保被告黃泳自白與陳麗美共同販
    賣毒品之真實性，另扣案之現金係16,800元，但公訴意旨所
    載被告黃泳受被告陳麗美囑託販賣毒品之價格總計為12,2
    00元，金額明顯不符，亦難資為被告黃泳自白有與陳麗美
    共同販賣第一、二級毒品之補強證據，原審就被告黃泳被
    訴販賣第一、二級毒品部分判決無罪，並無違誤等語。被告
    陳麗美則辯稱：伊並未囑託黃泳共同販賣第一級毒品海洛
    因及第二級毒品甲基安非他命，黃泳之前在警詢時均否認
    受伊囑託販賣毒品，嗣後於偵查及原審始改稱有受伊囑託販
    賣第一、二級毒品，前後供述不一，伊沒有與被告黃泳共
    同販賣第一、二級毒品之行為等語。被告陳麗美之辯護人提
    出辯護意旨略以：在黃泳身上查獲扣案之海洛因14包、甲
    基安非他命5包，黃泳雖曾陳稱其中包括99年11月3日販賣
    剩下之海洛因3包、甲基安非他命2包云云，惟此仍不脫為黃
    泳之供述證據，故扣案之海洛因14包、甲基安非他命5 包
    不應作為被告黃泳所為有與陳麗美共同販毒自白之補強證
    據，另扣案之現金16,800元，被告黃泳自始至終均否認為
    販毒所得，且其曾供述當日販毒所得已全數交付予被告陳麗
    美，故在其身上扣得之16,800元，已不可能係被告2人共同
    販毒之所得，扣案之現金自不得作為補強被告黃泳自白受
    被告陳麗美指示販賣毒品之證據，原審判決諭知被告陳麗美
    無罪，並無違法或不當等語。
五、經查：
  (一)本件公訴意旨所指：「於98年11月3日凌晨，在屏東縣屏東
    市○○○街231巷1之3號房間內，由被告陳麗美囑託黃泳
    將海洛因2包、4包及甲基安非他命1包，分別以1,700元、8,
    000元、2,500元之代價，於98年11月3日8時許至12時許，在
    屏東縣屏東市內某處，分別販賣予3位真實姓名年籍均不詳
    之成年人，並當場收取上開價金，黃泳事後並將上開所得
    價金交付予陳麗美。」等犯罪事實，固據被告黃泳於99年
    1月28日偵查中具結證稱：「毒品是陳麗美提供給我…（問
    ：98年11月3日你去賣三次毒品的地點？賣的時間？）地點
    都在屏東市，我是在早上8 點左右才拿毒品去給對方並把錢
    收回來給陳麗美。我把毒品拿給對方後，中午12點左右回來
    時，我把錢交給陳麗美後就出去吃東西，吃完東西約下午3
    時回來就被查獲…當天我拿三包毒品回去的時候，陳麗美只
    有把錢拿走，未拿走那三包毒品，且又拿給我11包，表示要
    先放在我這裡。所以警方才會扣到14包毒品。」等語（見偵
    三卷第196-201 頁），又於99年2 月26日原審訊問時亦供承
    ：「（起訴之犯罪事實，包括販賣第一、二級毒品部分）全
    部均承認，販賣第一、二級毒品部分，是陳麗美拿毒品給我
    ，叫我送毒品去給別人，並收錢回來給陳麗美，起訴書所載
    送毒品的時間、地點均不爭執，送貨地點都是在屏東市，詳
    細地址我忘記了，買主那些人我不認識。」等語（見原審一
    卷第48-49 頁），復於99年8 月12日原審行準備程序時，亦
    承認有前揭公訴意旨所指販賣第一、二級毒品之犯罪行為事
    實（見原審一卷第150-151 頁），另於100 年1 月26日原審
    審理時坦承：「陳麗美打電話給我…叫我拿（毒品）去那裡
    …那裡是指屏東市區…給何人沒有講…（問：你在檢察官偵
    訊時有提到（販賣毒品的）三次價格為1700元、8000 元 、
    2500元，該（販毒的）價格對方確實有將錢交給你？）對…
    （問：你拿到這些錢後如何處理？）通通拿給陳麗美。」等
    語（見原審二卷第10-21 頁），惟被告黃泳先後又分別於
    98年11月3 日警詢、98年11月4 日警詢、偵訊及原審羈押訊
    問、98年12月30日原審羈押訊問、100 年1 月26日原審審理
    時及於本院行準備程序、審理中，均矢口否認有受被告陳麗
    美囑託，共同販賣第一、二級毒品予上揭公訴意旨所指不詳
    姓名成年人3 次之行為事實（見警卷第31-33 、34-40 頁、
    偵三卷第28-30 頁、原審羈一卷第9-10頁、原審羈二卷第
    52- 55頁、原審二卷第10-21 頁）。
  (二)按被告不利於己之陳述，雖得採為其他共同被告犯罪之證據
    ，惟須無瑕疵可指，且就其他方面調查足認與事實相符者，
    始足當之。本件被告黃泳就被告陳麗美有無囑託伊共同販
    賣第一、二級毒品予3 位不詳姓名之成年人共3 次之販賣毒
    品行為乙節，前後供述，既有反覆不一之瑕疵，其供述之真
    實性已疑議，而難憑採。況被告或共犯之自白，不得作為有
    罪判決之唯一證據，仍應調查其他必要之證據，以察其是否
    與事實相符（刑事訴訟法第156 條第2 項規定參照）。被告
    黃泳雖於原審準備程序中，坦承有與被告陳麗美共同販賣
    第一、二級毒品之犯罪事實，並供承：「對於起訴書所載之
    販賣海洛因、甲基安非他命的數量、價格均無意見，海洛因
    的代號為『公子』、『公』、『貴』，甲基安非他命的代號
    為『資』、『資料』」等語（見原審一卷第271 頁背面），
    並有被告黃泳在其上書寫「公」、「貴」、「資」等字樣
    之記帳單1 紙在卷可稽（見警卷第76頁），惟前開記帳單上
    之文字，既為被告黃泳所書寫，自係被告黃泳所為意思
    表示之書面陳述，雖其後於訊問時，被告黃泳另以言詞供
    承該記帳單上文字之意思，為上揭所述販賣第一、二級毒品
    之代號與暗語，然均仍屬被告黃泳之自白即被告或共犯之
    供述證據，仍無法脫離被告或共犯虛偽自白之危險，自不得
    資為被告黃泳所為與被告陳麗美共同販賣第一、二級毒品
    之自白之補強證據，揆諸首揭最高法院判決、判例意旨之說
    明，本件自不得僅憑被告黃泳上開片面、單一且有前後反
    覆不一瑕疵之自白，而為被告黃泳、陳麗美有共同販賣第
    一、二級毒品的犯罪行為事實之認定。
  (三)次查，被告黃泳為警查獲時，雖在其攜帶之包包內，扣得
    海洛因14包（總驗餘淨重1.19公克）及甲基安非他命5 包（
    總驗餘淨重5.453 公克），上開扣押物經送檢驗其成份，固
    確屬第一級毒品海洛因及第二級毒品甲基安非他命無訛，此
    有法務部調查局濫用藥物實驗室98年12月14日調科壹字第09
    823032840 號鑑定書、高雄市立凱旋醫院98年12月21日出具
    之濫用藥物成品檢驗鑑定書各1 紙在卷可證（見偵三卷第
    147 、183-184 、187 、頁），然上開事證，固可直接證明
    被告黃泳確有非法持有第一、二級毒品之行為事實，惟被
    告黃泳非法持有上開扣案之第一、二級毒品，來源、原因
    及目的，既非出於單一，更非必然即係被告陳麗美囑託被告
    黃泳販毒所交付之第一、二級毒品，且依被告黃泳所陳
    稱在其身上查獲扣案之海洛因14包、甲基安非他命5 包，海
    洛因部分僅其中之3 包，甲基安非他命部分僅其中之2 包，
    係其於99年11月3 日販賣所剩餘之毒品而已等語，足見本件
    在被告黃泳包包內扣得之海洛因14包、甲基安非他命5 包
    ，並非均係被告黃泳用以販賣之第一、二級毒品甚明，故
    本件自不得以上開扣押之毒品，資為被告黃泳前揭單一且
    有歧異瑕疵自白（被告2 人有共同販賣第一、二級毒品之犯
    罪事實）之補強證據，而據以間接推認被告黃泳與陳麗美
    確有公訴人所指之共同販賣第一、二級毒品之犯行，參諸被
    告黃泳於原審準備程序中曾供稱：前開扣案之海洛因及甲
    基安非他命係陳麗美欲販賣，先放在伊這邊等情（見原審一
    卷第271 頁背面），所述已與前揭供詞歧異，再佐以被告黃
    泳自白販賣毒品之時間，係為警查獲前之當日8 時至12時
    ，是前揭扣案之海洛因及甲基安非他命，顯非被告黃泳自
    白其與陳麗美共同販賣之毒品甚明，綜上所述，上開扣案之
    毒品，自無從資為被告黃泳自白有與被告陳麗美共同販賣
    毒品事實之補強證據甚明，檢察官上訴主張扣案之毒品，得
    資為被告黃泳所為與陳麗美共同販賣第一、二級毒品等自
    白之補強證據云云，洵非可採。
  (四)另查，警察在被告黃泳身上查獲扣案之現金16,800元，與
    公訴意旨所指被告黃泳與陳麗美共同販賣第一、二級毒品
    共3 次之價額，分別為1,700 元、8,000 元、2,500 元，合
    計販毒所得12,200元，其金額完全不符合，況扣案之現金16
    ,800元，被告黃泳始終均一致否認為販毒所得，甚且供稱
    被查獲當日，其販毒所得，已全數交付予被告陳麗美，準此
    以觀，警察在被告黃泳身上扣得之現金16,800元，顯已不
    可能係被告2 人共同販毒之所得，故扣案之上開現金，自無
    從資為被告黃泳自白受被告陳麗美囑託販賣第一、二級毒
    品共3 次之補強證據，檢察官徒以扣案之現金16,800元係在
    被告黃泳身上查獲，即主張得作為被告黃泳自白有與被
    告陳麗美共同販賣第一、二級毒品犯行之補強證據云云，殊
    非的論，而不可採。
  (五)本件除有被告黃泳於偵查中及原審審理中，曾為「有與被
    告陳麗美共同販賣第一、二級毒品3 次」之自白外，並無其
    他「補強證據」，足資證明被告黃泳所為不利於自己及被
    告陳麗美之自白供述（即2 人有上揭共同販賣第一、二級毒
    品3 次之犯罪事實），確具有相當程度之真實性，易言之，
    本件並無任何可資為「補強證據」之事證，與前揭「被告黃
    泳於偵審中所為與陳麗美共同販賣第一、二級毒品之自白
    」等供述，得相互利用，本於推理作用，在客觀上足以使人
    對該「被告陳麗美及黃泳有共同販賣第一級毒品海洛因及
    第二級毒品甲基安非他命共3 次」之犯罪事實，獲得確信之
    心證，依首揭最高法院判決、判例意旨之說明，本件被告黃
    泳上開自白，既無其他補強證據，足以擔保其自白確與事
    實相符，該自白自非刑事訴訟法上得據之為認定被告黃泳
    及陳麗美有共同販賣第一、二級毒品犯罪事實之證據，而被
    告陳麗美復始終堅決否認與被告黃泳有共同販賣第一級毒
    品海洛因及第二級毒品甲基安非他命之犯行，本件顯不得單
    憑被告黃泳片面、前後反覆不一之瑕疵及無補強證據之自
    白，而為被告黃泳、陳麗美2 人不利之認定。
六、綜上各節所述，本件公訴人所舉之上開證據，既不足為被告
    黃泳、陳麗美2 人有犯共同販賣第一級毒品海洛因及第二
    級毒品甲基安非他命罪之積極證明，且其指出證明之方法，
    亦無從說服法院以形成被告2 人有此部分犯罪之心證。此外
    ，本院復查無其他積極證據，足資證明被告2 人確有公訴人
    所指之共同販賣第一、二級毒品犯行，揆諸前揭法條及判例
    意旨，被告2 人被訴涉犯毒品危害防制條例第4 條第1 項、
    第2 項之販賣第一級毒品及第二級毒品罪嫌部分，自屬犯罪
    不能證明，基於無罪推定之原則，即應為被告2 人此部分無
    罪判決之諭知。
七、原審就被告黃泳、陳麗美2 人被訴共同販賣第一、二級毒
    品罪嫌部分，以不能證明其2 人有此部分之犯罪，而為被告
    2 人無罪之諭知，核無違誤，公訴人上訴意旨，仍執陳詞，
    指摘原判決此部分諭知無罪不當，為無理由，應予駁回。
八、原審就同案另位被告曾志文轉讓禁藥部分，所判處之罪刑，
    已確定，附此敘明。
據上論斷，應依刑事訴訟法第368條，判決如主文。
本案經檢察官張其主到庭執行職務。
中    華    民    國  100     年    6     月    22    日
                刑事第五庭    審判長法  官  曾永宗
                                    法  官  任森銓
                                    法  官  鍾宗霖
以上正本證明與原本無異。
如不服本判決應於收受本判決後10日內向本院提出上訴書狀，其
未敘述上訴理由者，並得於提起上訴後10日內向本院補提理由書
狀（應附繕本）。
中    華    民    國   100    年    6     月    22    日
                                    書記官  邱麗莉
附錄本判決論罪科刑法條：
毒品危害防制條例第8條第1項
轉讓第一級毒品者，處1 年以上7 年以下有期徒刑，得併科新臺
幣1 百萬元以下罰金。
藥事法第83條
明知為偽藥或禁藥，而販賣、供應、調劑、運送、寄藏、牙保、
轉讓或意圖販賣而陳列者，處7 年以下有期徒刑，得併科新臺幣
5 百萬元以下罰金。
犯前項之罪，因而致人於死者，處7 年以上有期徒刑，致重傷者
，處3 年以上12年以下有期徒刑。
因過失犯第1 項之罪者，處2 年以下有期徒刑、拘役或科新臺幣
30萬元以下罰金。
第 1 項之未遂犯罰之。